【裁判字號】    90,重訴,2652
【裁判日期】    901128
【裁判案由】    清償債務
【裁判全文】
臺灣臺北地方法院民事判決  九十年度重訴字第二六五二號
    原        告  世華聯合商業銀行股份有限公司
    法 定 代理人  乙○○
    訴 訟 代理人  甲○○
    被        告  宏記投資有限公司
    兼法定代理人  丁○○
    被        告  丙○○○
    訴 訟 代理人  戊○○
右當事人間請求清償債務事件，本院判決如左：
    主      文
被告應連帶給付原告新台幣壹仟佰萬元，及如附表所示之利息、違約金。
訴訟費用由被告連帶負擔。
    事      實
甲、原告方面：
一、聲明：如主文第一項所示。
二、陳述：
（一）被告宏記投資有限公司（下稱宏記公司）於民國八十九年七月四日，以被告丁
      ○○、丙○○○為連帶保證人，向原告借用新台幣（下同）壹仟佰萬元，清
      償期為九十二年七月四日，約定利息按原告基本放款利率，加碼年息百分之零
      點二計算，若逾期清償，在六個月以內者，按上開利率百分之十，超過六個月
      者，按上開利率百分之二十計付違約金；且分期攤還利息，若一期未繳，借款
      視為全部到期。詎被告宏記公司僅清償至九十年四月二十九日之利息，依前述
      約定，債權視為全部到期，被告宏記公司尚欠原告壹仟佰萬元，及如附表所
      示之利息、違約金。爰分別依消費借貸和連帶保證之法律關係，請求被告宏記
      公司、丁○○、丙○○○連帶給付如主文第一項所示之本金、利息、違約金。
（二）對被告抗辯所為之陳述：被告宏記公司因無法正常繳納利息，向原告請求先清
      償一部分之利息。俟被告宏記公司、丁○○、丙○○○於八十九年十月二十五
      日，與原告簽定增補契約，約定被告宏記公司自八十九年十月三十日起至九十
      年四月三十日止，利息部分先按月支付年息百分之一點五，另外年息百分之四
      點五之部分，予以記帳。但被告宏記公司仍未依約繳納利息，僅清償至九十年
      四月二十九日之利息。是如附表編號二所示之貳拾玖萬貳仟伍佰元部分，即為
      八十九年十月三十日起至九十年四月三十日止，以記帳方式列帳，尚未繳納之
      利息。
三、證據：提出借據、清償明細、增補契約各一份、授信約定書三份為證。
乙、被告方面：
一、聲明：駁回原告之訴。
二、陳述：被告宏記公司確實於八十九年七月四日，以被告丁○○、丙○○○為連帶
    保證人，向原告借用壹仟佰萬元。但被告宏記公司因財務困難，向財政部申請
    紓困，後與原告協商先繳納一部分之利息，其餘利息另外以記帳方式列帳。但原
    告請求之利息起算日是否正確，被告宏記公司、丁○○、丙○○○並無法確定。
    理      由
一、原告主張：被告宏記公司於八十九年七月四日，以被告丁○○、丙○○○為連帶
    保證人，向原告借用壹仟佰萬元，清償期為九十二年七月四日，約定利息按原
    告基本放款利率，加碼年息百分之零點二計算，若逾期清償，在六個月以內者，
    按上開利率百分之十，超過六個月者，按上開利率百分之二十計付違約金；且分
    期攤還利息，若一期未繳，借款視為全部到期。詎被告宏記公司僅清償至九十年
    四月二十九日之利息，依前述約定，債權視為全部到期，被告宏記公司尚欠原告
    壹仟佰萬元，及如附表所示之利息、違約金。爰分別依消費借貸和連帶保證之
    法律關係，請求被告宏記公司、丁○○、丙○○○連帶給付如主文第一項所示之
    本金、利息、違約金等語。被告宏記公司、丁○○、丙○○○則以：被告宏記公
    司確實於八十九年七月四日，以被告丁○○、丙○○○為連帶保證人，向原告借
    用壹仟佰萬元。但被告宏記公司因財務困難，向財政部申請紓困，後與原告協
    商先繳納一部分之利息，其餘利息另外以記帳方式列帳。但原告請求之利息起算
    日是否正確，被告宏記公司、丁○○、丙○○○並無法確定云云，資為抗辯。
二、兩造不爭執之事實：
    原告主張被告宏記公司於八十九年七月四日，以被告丁○○、丙○○○為連帶保
    證人，向原告借用壹仟佰萬元，清償期為九十二年七月四日；約定利息按原告
    基本放款利率，加碼年息百分之零點二計算，若逾期清償，在六個月以內者，按
    上開利率百分之十，超過六個月者，按上開利率百分之二十計付違約金；且分期
    攤還利息，若一期未繳，借款視為全部到期之事實，業據其提出借據一份、授信
    約定書三份為證，亦為被告宏記公司、丁○○、丙○○○所自認，自堪信為真實
    。
三、兩造爭執之爭點：
    至原告另主張被告宏記公司尚積欠原告，自九十年四月三十日起算利息之部分，
    被告宏記公司、丁○○、丙○○○均否認之，並抗辯稱原告請求之利息起算日是
    否正確，被告宏記公司、丁○○、丙○○○並無法確定。是本件兩造爭執之爭點
    ，即在於本件借款之利息起算日為何？經查，本件被告宏記公司因無法正常繳納
    利息，於八十九年十月二十五日，攜同被告丁○○、丙○○○與原告簽定增補契
    約，依該增補契約第一條第二項第一款第一目約定：「自八十九年十月三十日起
    至九十年四月三十日止，利息先按月支付百分之一點五，餘百分之四點五利息記
    帳。」此有原告提出被告等亦不爭執之增補契約在卷可證。是依此約定，被告宏
    記公司自得於八十九年十月三十日起至九十年四月二十九日止，亦即以銀行一般
    作業方式，計頭不計尾，亦即九十年四月三十日未計算利息之方式，就利息部分
    先按月支付年息百分之一點五之部分，另外年息百分之四點五之部分，予以記帳
    。而本件被告宏記公司借款之本金，為壹仟佰萬元，則被告宏記公司依前述增
    補契約第一條第二項第一款第一目之約定，於八十九年十月三十日起至九十年四
    月二十九日止，就年息百分之四點五以記帳方式列帳之利息，確係為貳拾玖萬貳
    仟伍佰元（00000000×4.5﹪÷12＝292500），亦即原告請求附表所示編號二之
    利息。次查，本件被告宏記公司自九十年四月三十日起，即未再清償利息，此亦
    有原告提出有關本件借款之清償明細在卷足憑，則原告主張被告宏記公司所積欠
    之利息，為如附表編號一所示，以本金壹仟佰萬元計算，自九十年四月三十日
    起至清償日止，按年息百分之八點四九計算之遲延利息；暨自九十年五月三十一
    日起至清償日止，在六個月以內者，按上開利率百分之十，超過六個月者，按上
    開利率百分之二十計付違約金；以及如附表編號二所示，自八十九年十月三十日
    起至九十年四月二十九日止，以記帳方式列帳，尚未清償之遲延利息，共貳拾玖
    萬貳仟伍佰元，自屬有據。
四、按借用人應於約定期限內，返還與借用物種類、品質、數量相同之物；民法第四
    百七十八條前段定有明文。本件被告宏記公司於系爭借款因未依約繳納利息，於
    借款視為到期後，僅清償部分借款，尚積欠原告壹仟佰萬元，及如附表所示之
    利息、違約金，已如前所述，是依首揭民法第四百七十八條前段之規定，自應負
    擔返還借款之責任。次按，保證債務之所謂連帶，係指保證人與主債務人負同一
    債務，對於債權人各負全部給付之責任者而言，此就民法第二百七十二條第一項
    規定連帶債務之文義參照觀之甚明；最高法院四十五年度台上字第一四二六號判
    例亦著有明文。本件被告丁○○、丙○○○擔任被告宏記公司之連帶保證人，復
    如前所述，則依前述最高法院四十五年度台上字第一四二六號判例之意旨，被告
    、丁○○、丙○○○自應就被告宏記公司，向原告借貸之借款，與被告宏記公司
    負擔連帶給付之責任。從而，原告依消費借貸和連帶保證之法律關係，請求被告
    宏記公司、丁○○、丙○○○連帶給付如主文第一項所示之本金、利息、違約金
    ，為有理由，應予准許。
四、據上論結，原告之訴為有理由，依民事訴訟法第八十五條第二項，判決如主文。
中      華      民      國    九十      年     十一     月    二十八    日
                                 民事第六庭法      官  姜悌文
右為正本係照原本作成
如對本判決上訴，須於判決送達後廿日內向本院提出上訴狀
中      華      民      國    九十      年     十一     月    二十八    日
                                            法院書記官  陳鳳瀴


司法院資訊處製作；財團法人民間司法改革基金會備份。
